臺灣彰化地方法院刑事附帶民事訴訟判決
111年度交簡附民字第44號
原      告  蕭家羚
被      告  魏雪  
上列被告因過失傷害案件（刑事案件案號：111年度交易字第86
號，嗣已改分為111年度交簡字第988號），經原告提起附帶民事
訴訟請求損害賠償，本院判決如下︰
     主  文
被告應給付原告新臺幣壹佰肆拾叁萬貳仟零拾玖元，及自民國一
一一年三月八日起，至清償日止，按週年利率百分之五計算之利
息。
原告其餘之訴駁回。
本判決第一項於原告以新臺幣肆拾柒萬元為被告供擔保後，得假
執行。
原告其餘假執行之聲請駁回。
    事實及理由
一、原告蕭家羚起訴主張：
　㈠被告魏雪於民國110年2月22日騎乘車牌號碼000-000號普通重
    型機車（下稱甲車），沿彰化縣員林市中山路2段南往北方
    向行駛，行至該路段與法院街之設有行車管制號誌交岔路口
    （下稱案發路口）時，竟疏未注意而闖越紅燈行駛，撞及原
    告所騎乘之機車，使原告之人車倒地，並因而受有右側顏面
    神經損傷麻痺、頭皮撕裂傷及四肢多處擦傷、頭部外傷合併
    顱內出血、下背部和骨盆挫擦傷等傷害。　　
　㈡因被告前開過失行為，不法侵害原告之權利，原告所受損害
    分述如下：
　⒈醫療費用：
　　原告支出醫療費用（含購買醫療用品之費用）計新臺幣（下
    同）19萬9,316元。　
  ⒉看護費用：
    原告因受傷需人看護，在出院後休養1年期間，是由家人照
    料，請求看護費用共計36萬元（計算式：1日1千元×30日×12
    個月=36萬元）。
  ⒊往返醫院之交通費：　
　　原告因受傷不良於行，往返醫院共支出交通費2萬4,980元。
　⒋財產損害賠償部分：
　　原告因本件車禍導致所騎乘之機車毀損，共支出1萬3,550元
    之維修費用。
　⒌不能工作之損失部分：
　　原告原任職於允強實業股份有限公司（下稱允強公司）擔任
    行政專員，109年薪資年所得為59萬9,792元，受傷期間無法
    工作，經醫療院所評估須休養相當期間，以1年2個月為計，
    計損失工資收入69萬9,757元。
　⒍精神慰撫金：
　　本件車禍對於原告造成相當之精神上痛苦，故就精神慰撫金
    部分請求100萬元。　　　
　㈢綜上，因被告前開過失行為，不法侵害原告之權利，應負侵
    權行為損害賠償之責，爰依民法第184條第1項前段、第2項
    、第191條之2、第193條第1項、第195條第1項前段為本件請
    求。並聲明：⒈被告應給付原告229萬7,603元，及自起訴狀
    繕本送達翌日起至清償日止，按週年利率百分之五計算利息
    ；⒉訴訟費用由被告負擔；⒊原告願供擔保請准宣告假執行。
二、被告則以：我願意承認本案車禍闖紅燈之肇事責任，但我沒
    有配偶也沒有小孩，現在一個人生活，沒有錢可以賠償，請
    法院駁回原告之訴等語置辯。
三、原告請求車輛毀損維修費用之損害部分：
　　按因犯罪而受損害之人，於刑事訴訟程序得附帶提起民事訴
    訟，對於被告及依民法負賠償責任之人，請求回復其損害，
    刑事訴訟法第487條第1項定有明文。是附帶民事訴訟，係因
    犯罪而受損害之人，為請求回復其損害，於刑事訴訟程序附
    帶提起之民事訴訟，提起是項訴訟，自須限於被訴之犯罪事
    實侵害其私權，致生損害者，始得為之。換言之，附帶民事
    訴訟之提起，必以刑事訴訟程序之存在為前提，若刑事訴訟
    未經提起公訴或自訴，或非刑事訴訟程序認定之犯罪事實侵
    害其私權，縱因同一事故而受有損害，亦不得對於應負賠償
    責任之人，提起附帶民事訴訟（最高法院91年度台抗字第30
    6號民事裁定意旨參照）。查本件被告被訴過失傷害一案，
    原告雖主張因機車毀損而受有損害1萬3,550元，然因刑法並
    不處罰過失毀損之行為，該部分亦非刑事訴訟起訴之範圍，
    故原告此部分請求即非因犯罪所受損害，為不合法，應予駁
    回。　　　
四、得心證之理由：
  ㈠按附帶民事訴訟之判決，應以刑事訴訟判決所認定之事實為
    據，刑事訴訟法第500條本文定有明文。查被告於110年2月2
    2日上午8時58分許，騎乘甲車沿彰化縣員林市中山路2段南
    往北方向行駛，行至案發路口停等紅燈時，原應注意遵守燈
    光號誌之指示，又圓形紅燈表示禁止通行，不得超越停止線
    或進入路口；而依當時天候晴朗、時值日間有自然光線、號
    誌運作正常、道路無障礙物視距良好，客觀上並無不能注意
    之情事，竟疏未注意，於中山路南北行向燈號仍為紅燈尚未
    轉換為綠燈前，即率先超越停止線向前直行；適原告騎乘車
    牌號碼000-000號普通重型機車（下稱乙車），沿法院街西
    往東方向直行通過案發路口，因閃煞不及甲、乙車乃發生碰
    撞，致原告之人車倒地，並因而受有右側顏面神經損傷麻痺
    、頭皮撕裂傷及四肢多處擦傷、頭部外傷合併顱內出血、下
    背部和骨盆挫擦傷等傷害等情，業經本院以111年度交簡字
    第988號刑事簡易判決認定屬實，並判決被告犯過失傷害罪
    在案，有該案判決書及卷證資料可憑，本院自應以前揭刑事
    判決所認定被告之犯罪事實為本件附帶民事訴訟判決之事實
    依據。
　㈡按因故意或過失不法侵害他人之權利者，負損害賠償責任；
    汽車、機車或其他非依軌道行駛之動力車輛，在使用中加損
    害於他人者，駕駛人應賠償因此所生之損害；不法侵害他人
    之身體或健康者，對於被害人因此喪失或減少勞動能力或增
    加生活上之需要時，應負損害賠償責任；不法侵害他人之身
    體、健康、名譽、自由、信用、隱私、貞操，或不法侵害其
    他人格法益而情節重大者，被害人雖非財產上之損害，亦得
    請求賠償相當之金額，民法第184條第1項前段、第191條之2
    本文、第193條第1項及第195條第1項前段分別定有明文。則
    原告基於侵權行為損害賠償之法律關係請求被告賠償損害，
    即屬有據。
　⒈刑事訴訟法第490條前段固規定附帶民事訴訟，除「附帶民事
    訴訟編」有特別規定外，仍應準用關於刑事訴訟之規定，但
    所謂法律之準用應以性質相容為前提，刑事訴訟法證據章之
    規定，與附帶民事訴訟就損害金額調查之待證事項性質顯不
    相符，實無法準用於附帶民事訴訟當中，是刑事附帶民事訴
    訟進行中，對於損害賠償金額之調查證據程序，應總體類推
    適用性質相仿之民事訴訟法規定（臺灣高等法院暨所屬法院
    95年法律座談會刑事類提案第45號討論結論參照）。再按當
    事人主張之事實，經他造於準備書狀內或言詞辯論時或在受
    命法官、受託法官前自認者，無庸舉證；當事人對於他造主
    張之事實，於言詞辯論時不爭執者，視同自認，民事訴訟法
    第279條第1項、第280條第1項本文分別定有明文，先予敘明
    。
　⒉茲就原告得請求賠償之項目及金額，分別審酌如下：　
　⑴醫療費用暨購買醫療用品費用：　
    原告主張所支出購買相關醫療用品之費用，及住院、門診醫
    療費用共計19萬9,316元，並提出購買明細單、電子發票、
    彰化基督教醫療財團法人員林基督教醫院（下稱員基醫院）
    及祥順中醫聯合診所（下稱祥順診所）收據為佐（附民卷第
    27至105頁），而被告對於確有此等費用之支出一節亦表示
    不爭執（附民卷第153頁），復自始未曾爭執與本案之關聯
    性，是原告主張有此部分費用支出，即屬有據。
　⑵看護費用：
　  按因傷治療期間，如需僱用看護而支出之看護費用，乃屬於
    因侵權行為損害賠償而增加之生活上之需要。而被害人因受
    傷由親屬代為照顧看護，固係基於親情，但親屬看護所付出
    之勞力並非不能評價為金錢，雖因二者身份關係而免除被害
    人之支付義務，惟此種基於身份關係之恩惠，自不能加惠於
    加害人。故由親屬看護時雖無現實看護費之支付，仍應認被
    害人受有相當於看護費之損害，得向加害人請求賠償，始符
    公平原則。經查，依原告所提出之員基醫院、祥順診所及員
    榮醫院診斷證明書所載（附民卷第13至14、169頁），其在
    員基醫院住院期間需專人照顧，出院後需專人照顧1個月，
    另祥順診所則評估建議專人照護3至6個月，且因傷及腦部，
    尚有頭暈無法久站、久坐之問題，堪認原告因系爭事故受傷
    仍有長期受他人看護照料之必要，而被告始終亦未爭執此必
    要性。則原告係於110年2月22日因系爭車禍事故受傷，以1
    年作為本件起訴請求家屬看護費之計算基礎，並以每日1千
    元計算等情，既業據被告於表示不爭執在案（附民卷第153
    至154頁），是原告請求給付家屬看護費36萬元（計算式：1
    千元×30天×12個月=36萬元），即屬有據。
　⑶往返醫院交通費：
　  審酌原告所受右側顏面神經損傷麻痺、頭部外傷合併顱內出
    血等傷害並非輕微，並經診斷證明書載明尚遺留頭暈、無法
    久站久坐之情形，已無從強求原告再度駕駛動力交通工具往
    返醫院，自有搭車就診之必要，而此部分另據原告提出計程
    車費用單據在案（附民卷第25頁），主張歷次往返醫院共計
    支出交通費2萬4,980元【計算式：（原告住家與員基醫院往
    返以6趟計）×（單趟200元）+（原告住家與祥順診所往返以
    29趟計）×（單趟820元）=2萬4,980元】，被告對此亦未表
    示爭執（附民卷第154頁），是此部分請求即為有理由。
　⑷不能工作之損失：　
　　原告因本件車禍受傷後接受手術並住院10日，於110年3月3
    日出院，而員基醫院110年4月13日診斷書之醫囑欄位即載明
    「出院後需休養三個月」之旨，同時祥順診所110年4月2日
    診斷證明書之醫囑欄位則記載「因傷及腦部，尚有頭暈無法
    久站久坐，建議休養半年至一年」，其後員榮醫院於111年4
    月5日開立之診斷證明書則記載「因顱腦損傷，尚有頭暈等
    不適，建議休養三個月至半年」，有前引之各該醫療院所診
    斷證明書在卷為憑；而由允強公司出具之在職服務證明書可
    知（附民卷第17頁），迄至111年2月23日為止原告尚未復工
    ，而其申請留職停薪至同年5月2日，綜此堪認原告以1年2個
    月作為不能工作期間之請求基礎，尚屬有據。此外，關於原
    告薪資茲據其提出109年度綜合所得稅結算申報稅額試算通
    知書在案（附民卷第19頁），依此份資料記載原告109年度
    在允強公司之所得總額為58萬8,145元，此外尚有來自同公
    司職工福利委員會之所得1萬1,647元，此節核與本院依職權
    所調取之稅務電子閘門財產所得調件明細表相符（附民卷第
    122頁）。而被告對於上述不能工作期間、薪資結構既未曾
    表示爭執（附民卷第154頁），從而，原告主張因系爭車禍
    受傷所受不能工作之損失為69萬9,757元【計算式：（58萬8
    ,145元＋1萬1,647元 ）×1又1/6年＝69萬9,757元，小數點以
    下四捨五入】，即為有理由。　
　⑸精神慰撫金：
    按慰撫金之多寡，應斟酌雙方之身分、地位、資力與加害之
    程度，及其他各種情形核定相當之數額，該金額是否相當，
    自應依實際加害情形與請求人所受之痛苦及雙方之身分、地
    位、經濟狀況等關係決定之。本院審酌原告自陳學歷為大學
    畢業，未婚目前與父母同住，車禍發生前擔任允強公司專員
    等語，又其於109年度有若干投資、財產交易所得，名下無
    汽車及不動產；另被告則自陳未曾受教育不識字，離婚有一
    名子女但久未往來，現自行在外租屋，仰賴撿拾資源回收物
    品變賣維生，並未領取補助金等語，而經查其於105年至109
    年度並無任何所得資料，名下亦無汽車及不動產等情，業據
    兩造陳述在卷，且有本院依職權調取之稅務電子閘門財產所
    得調件明細表在卷可參（見附民卷第111至143、154至155頁
    ）。是參考上述兩造之年齡、身分、資力及經濟狀況，兼酌
    以原告之傷勢及後續就醫復原情形，暨其在車禍前、後身體
    狀況之重大變化，認原告所得請求之精神慰撫金，以25萬元
    為適當，逾此部分之請求則不應准許。
　⒊綜上所陳，原告得請求被告賠償之金額為153萬4,053元（計
    算式：醫療費用暨購買醫療用品費用19萬9,316元+看護費36
    萬元+往返醫院交通費2萬4,980元+不能工作之薪資損失69萬
    9,757元+精神慰撫金25萬元=153萬4,053元），其餘請求則
    無理由而不應准許。
　㈢再按因汽車交通事故致受害人傷害或死亡者，不論加害人有
    無過失，請求權人得依本法規定向保險人請求保險給付或向
    財團法人汽車交通事故特別補償基金請求補償；本法所稱請
    求權人，指下列得向保險人請求保險給付或向特別補償基金
    請求補償之人：一、因汽車交通事故遭致傷害者，為受害人
    本人。二、因汽車交通事故死亡者，為受害人之遺屬；其順
    位如下：㈠父母、子女及配偶；同一順位之遺屬有數人時，
    按人數平均分配保險給付或補償；特別補償基金依第40條規
    定所為之補償，視為損害賠償義務人損害賠償金額之一部分
    ；損害賠償義務人受賠償請求時，得扣除之，強制汽車責任
    保險法第7條、第11條第1至3項及第42條第1項定有明文。經
    查，本件原告已領得強制汽車責任保險金10萬2,034元一節
    ，業有其提出之存摺封面暨內頁明細影本在卷為憑（附民卷
    第165頁），原告對此表示不爭執，而被告亦未為爭執之意
    思表示（附民卷第162頁），故應自原告得求償之金額扣除
    上述已領得之金額，則原告得請求賠償之金額即為143萬2,0
    19元（計算式：153萬4,053元-10萬2,034元=143萬2,019元
    ）。　
五、從而，原告基於侵權行為法律關係，請求被告應賠償143萬2
    ,019元，及自附帶民事起訴狀繕本送達翌日即111年3月8日
    起至清償日止，按年息百分之五計算之利息部分，洵屬正當
    ，應予准許；逾此部分所為之請求，為無理由，應予駁回。
六、又本判決命被告給付之金額已逾50萬元，自無從依職權宣告
    假執行。然原告既陳明願供擔保聲請宣告假執行，經核原告
    勝訴部分合於法律規定，爰酌定相當之擔保金額宣告之；至
    原告敗訴部分，其假執行之聲請已失所附麗，應併予駁回。
    另本件為刑事附帶民事訴訟，依法無庸繳納裁判費，且訴訟
    程序中兩造並無其他訴訟費用之支出，爰不另為訴訟費用負
    擔之諭知。
七、本件為判決之基礎已臻明確，兩造其餘之陳述及所提其他證
    據，經本院斟酌後，認為均於判決之結果無影響，亦與本案
    之爭點無涉，自無庸逐一論述，附此敘明。
據上論結，本件原告之訴為一部有理由、一部無理由，應依刑事
訴訟法第502條第1、2項、第491條第10款，民事訴訟法第392條
第2項，判決如主文。
中　　華　　民　　國　　111 　年　　6 　　月　　15　　日
                  刑事第二庭  法  官  陳薏伩
以上正本證明與原本無異。
如不服本判決應於收受本判決後20日內向本院提出上訴書狀，並
應敘述具體理由，如未敘述上訴理由者，應於上訴期間屆滿後20
日內補提理由書狀於本院（均須按他造當事人之人數附繕本）「
切勿逕送上級法院」。
中　　華　　民　　國　　111 　年　　6 　　月　　15　　日
                              書記官　林曉汾